【裁判字號】    99,易,535
【裁判日期】    990423
【裁判案由】    詐欺
【裁判全文】
臺灣高雄地方法院刑事判決               99年度易字第535號
公  訴  人  臺灣高雄地方法院檢察署檢察官
被      告  甲○○
上列被告因詐欺案件，經檢察官提起公訴（98年度偵字第23232
號）、移送併辦（98年度偵字第26936 號），被告於準備程序就
被訴事實為認罪之陳述，經告知其簡式審判程序之旨，並聽取當
事人之意見後，本院合議庭裁定由受命法官進行簡式審判程序，
判決如下：
    主    文
甲○○幫助犯詐欺取財罪，處有期徒刑貳月，如易科罰金，以新
臺幣壹仟元折算壹日。緩刑貳年。
    事    實
一、甲○○明知目前社會上層出不窮之不法份子為掩飾渠等不法
    行徑，避免執法人員追究及處罰，經常利用他人之電化、存
    款帳戶、印章、存摺、金融卡及密碼轉帳，以確保自己犯罪
    所得之不法利益並掩人耳目，而在客觀上得預見將自己金融
    帳戶提供他人使用，可能幫助他人遂行詐欺取財之犯罪目的
    ，竟仍以縱使有人利用其金融帳戶實施詐欺取財犯行，亦不
    違背其本意之幫助犯意，於民國（下同）98年5 月11日前某
    日，在不詳地點，將其在陽信銀行美濃簡易型分行戶開立之
    帳戶（帳號：000000000000號，下稱陽信銀行帳戶），及其
    保管之女兒李亞玲開立第一商業銀行旗山分行帳戶（帳號：
    00000000000 號，下稱第一銀行帳戶）之存摺、晶片卡及提
    款密碼，提供給姓名、年籍均不詳之詐欺集團成員使用，而
    容任他人使用上開銀行帳戶遂行犯罪。嗣該詐欺集團成員共
    同意圖為渠等不法所有之詐欺犯意聯絡，推由某姓名、年籍
    均不詳之成年男子，(一)於98年5 月11日20時30分許撥打電話
    向薛又豪佯稱：伊去銀行領錢時因操作不當致電腦損壞，需
    賠償銀行無法營業損失，否則叫地下錢莊之人至其住所收取
    損失費用云云，致薛又豪不疑有他而陷於錯誤，依其指示於
    同日分別匯款新臺幣（下同）1 萬2900元、1100元、1 萬
    3000 元 至上開第一銀行帳戶內，旋遭詐欺集團成員提領殆
    盡。(二)又於98年5 月11日晚間，透過網路聊天室向找尋一夜
    情對象之賴達洲佯稱：需要先匯款才能決定服務範圍云云，
    致賴達洲不疑有他，而陷於錯誤，依其指示於同日匯款1 萬
    7000元至上開第一銀行帳戶內，並旋遭詐欺集團成員提領殆
    盡。(三)復於98年5 月12日11時許，先撥打電話向乙○○之前
    妻蔡秋菊恫嚇稱：伊兒子黃俊傑與人發生車禍，需匯款9 萬
    元才能和解云云，致蔡秋菊不疑有他而陷於錯誤，遂央乙○
    ○墊借9 萬元，由乙○○依指示於同日逕自匯款9 萬元至上
    開陽信銀行帳戶內，並旋遭詐欺集團成員提領殆盡。嗣因薛
    又豪、蔡秋菊、乙○○、賴達洲先後發覺受騙，而報警處理
    ，始循線查獲。
二、案經丙○○政府警察局移送，及賴達洲告訴由彰化縣政府警
    察局溪湖分局移送臺灣彰化地方法院檢察署呈請台灣高等法
    院檢察署核轉台灣高雄地方法院檢察署檢察官偵查起訴。
    理    由
一、按本件被告所犯為死刑、無期徒刑、最輕本刑為3 年以上有
    期徒刑或高等法院管轄第一審案件以外之罪，其於準備程序
    中就被訴事實為有罪之陳述，經告知其簡式審判程序之旨，
    並聽取當事人之意見後，本院合議庭認無不得或不宜適用簡
    式審判程序之處，依刑事訴訟法第273 條之1 第1 項、第28
    4 條之1 規定，裁定由受命法官獨任行簡式審判程序。
二、上揭事實，業據被告於本院審理中坦承不諱（參本院2 卷第
    15、23頁），與證人即李亞玲、被害人薛又豪、賴達洲、乙
    ○○於警詢之證述，參核相符（參警1 卷第7 、8 、27至29
    頁，警2 卷第11、12頁），並有丙○○政府警察局98年6 月
    2 日高縣警刑四字第0980080106號函附金融機構查詢資料申
    請表、移送機關之受理詐騙帳戶通報警示簡便格式表、受理
    各類案件紀錄表、受理刑事案件報案三聯單、內政部警政署
    反詐欺諮詢專線記錄表、金融機構聯防機制通報單、第一銀
    行旗山分行98年6 月4 日一旗山字第00060 號函、陽信銀行
    美濃簡易型分行98年6 月2 日陽信美濃字第98008 號函（各
    附被告、李亞玲開戶身分證、健保卡、開戶資料、印鑑卡、
    交易明細表等資料）、郵政跨行匯款申請書（乙○○匯款9
    萬元）、乙○○被害報告書各1 份，第一銀行自動櫃員機交
    易明細單3 份（薛又豪匯款1 萬2900元、1100元、1 萬3000
    元）在卷可稽（參警1 卷第18至36頁，警2 卷第6 至8 、13
    至16頁），參核相符。足認被告上開自白，與卷內積極事證
    相符，堪予採信。是被告確有幫助詐欺取財之犯行，事證明
    確，洵堪認定，應依法論科。
三、按刑法上之幫助犯，係指以幫助之意思，對於正犯資以助力
    ，而未參與實施犯罪之行為者而言。被告提供陽信、第一銀
    行帳戶予詐欺集團成員為實施詐欺取財之工具，其單純提供
    帳戶予人使用行為，究與向被害人施行詐術有別，亦無證據
    證明被告有參與詐欺取財犯行之構成要件行為，是被告所為
    僅屬對於詐欺集團成員遂行詐欺取財犯行資以助力而已。本
    件核被告所為，係刑法第339 條第1 項之詐欺取財罪之幫助
    犯。而被告以一幫助行為，致詐欺集團成員先後對於被害人
    薛又豪、賴達洲、乙○○詐欺取財犯罪，構成想像競合犯，
    應從一重之幫助詐欺取財罪論處。再被告為幫助犯，所犯情
    節較正犯為輕，依刑法第30條第2 項規定，減輕其刑。爰審
    酌被告疏於保管銀行帳戶資料，致該帳戶提供詐欺集團成員
    詐財使用，不僅助長犯罪風氣，亦造成被害人受害非輕，固
    有不該。惟念其於犯後坦承犯行，已表悔悟，態度尚可，暨
    其犯罪之動機、目的、手段等一切情狀，量處如主文所示之
    刑，並諭知如易科罰金之折算標準，以資懲儆。
四、末查被告前未曾受論罪科刑之前科，堪認素行尚可，有台灣
    高等法院被告前案紀錄表附卷可參，被告經此警偵審及科刑
    後，當知所警惕，應無再犯之虞，本院認對被告所宣告之刑
    ，以暫不執行為適當，併宣告緩刑2 年，以勵自新。
據上論結，應依刑事訴訟法第273 條之1 第1 項、第284 條之1
、第299 條第1 項前段，刑法第30條、第339 條第1 項、第55條
前段、第41條第1 項前段、第74條第1 項第1 款，刑法施行法第
1 條之1 ，判決如主文。
本案經檢察官丁○○到庭執行職務
中    華    民    國    99    年    4     月    23    日
                  刑事第二庭  法  官  李昆南
以上正本證明與原本無異。
如不服本判決應於收受送達後10日內向本院提出上訴書狀，並應
敘述具體理由；如未敘述上訴理由者，應於上訴期間屆滿後20日
內向本院補提理由書（均須按他造當事人之人數附繕本）「切勿
逕送上級法院」。
中    華    民    國    99    年    4     月    23    日
                              書記官  莊永利
附錄本判決論罪之法條：
刑法第339 條第1 項（普通詐欺罪）
意圖為自己或第三人不法之所有，以詐術使人將本人或第三人之
物交付者，處5 年以下有期徒刑、拘役或科或併科1 千元以下罰
金。

司法院資訊處製作；財團法人民間司法改革基金會備份。
